臺灣新北地方法院民事裁定
111年度抗更一字第2號
抗  告  人  大河資本股份有限公司

法定代理人  張淑美  
代  理  人  謝進益律師
複代 理 人  陳宥任律師
相  對  人  加州椰子國際股份有限公司

法定代理人  闕怡瑩  
代  理  人  簡榮宗律師
            黃翊華律師
            朱  茵律師
上列當事人間聲請選派檢查人事件，抗告人對於民國110年7月26
日本院110年度司字第23號裁定提起抗告，經本院於110年12月29
日以110年度抗字第150號裁定駁回抗告，抗告人提起再抗告，經
臺灣高等法院於111年3月25日以111年度非抗字第16號廢棄原裁
定並發回本院更為裁定，本院合議庭裁定如下：
    主  文
抗告駁回。
抗告及再抗告程序費用均由抗告人負擔。
    理  由
一、抗告意旨略以：
　　相對人董監事利用職務之便，有故意拖延股東常會之召開、
    故意不公告股東提案權受理期間、故意不將股東提案列入議
    案，故意偽造已改選董監事之股東會議事錄、隱暪公司實際
    借款金額、未經股東會決議即投資高於公司資本額兩倍以上
    之不動產等情事，而相對人之營業報告書及財務報表均係由
    該難以令股東信服之董監事所製作，甚且該營業報告書、財
    務報表所列審核人員之董事長、總經理及主辦會計章均為甲
    ○○，故伊懷疑該數字之真實性，自有選派檢查人之必要。又
    依經濟部民國97年3月31日經商字第09702032650號函釋，可
    知股東提案權之受理期間，重點係在公司應公告受理期間，
    而非停止過戶後即非受理期間，本件相對人既從未公告股東
    提案權之受理期間，則伊於甫收受股東會通知書旋即提出股
    東提案權，自屬合法。況本件事實上係相對人一直遲未召開
    股東會，伊始以存證信函之方式請求盡速召開股東會，此係
    屬可歸責於相對人之事由，豈可反而將責任轉嫁伊，並苛責
    伊應可於請求召集股東會時一併行使股東提案權。相對人經
    營團隊既有前開故意侵害股東權益之行為，顯然違反忠實注
    意義務，且就地下匯兌事件業經媒體報導。是以，相對人既
    有形式上或實質上違法之規避股東提案權利、未經股東會決
    議改選董監事、隱暪實際借款金額等情事，均顯示出相對人
    提供之書面財務狀況可信性不足，實有迅速選派檢查人保障
    股東及公司權益之必要等語。
二、相對人則以：
　　抗告人已對伊提出多次民刑事訴訟，惟迄今均未能具體指出
    伊有何不法之情事，純係惡意以訴訟騷擾伊，且抗告人之股
    份佔伊股份總數甚少，縱使以召開股東會之方式表決，抗告
    人之股份仍無實質之影響，顯見是否召開股東會對伊營運並
    無差異，況伊一切向銀行貸款之程序均經銀行之徵信嚴格審
    理，益徵伊並無任何不法之情事。再者，縱使相關報表審核
    人員均為甲○○，然此與伊是否有不法之情事、財務究竟有何
    不實等，均毫無關聯，另倘抗告人對召集股東會之程序或提
    案有何不同意見，當可透過少數股東權之規定召集股東臨時
    會，並非以選派檢查人之方式為之等語。　　
三、按繼續6個月以上，持有已發行股份總數1％以上之股東，得
    檢附理由、事證及說明其必要性，聲請法院選派檢查人，於
    必要範圍內，檢查公司業務帳目、財產情形、特定事項、特
    定交易文件及紀錄，公司法第245條第1項定有明文。參照上
    開條文於107年8月1日修正公布，其修正理由記載：「為強
    化公司治理、投資人保護機制及提高股東蒐集不法證據與關
    係人交易利益輸送蒐證之能力，爰修正第1項，擴大檢查人
    檢查客體之範圍及於公司內部特定文件。所謂特定事項、特
    定交易文件及紀錄，例如關係人交易及其文件紀錄等。另參
    酌證券交易法第38條之1第2項立法例，股東聲請法院選派檢
    查人時，須檢附理由、事證及說明其必要性，以避免浮濫」
    ，又按公司於必要時始選任檢查人，屬臨時之監督機關，檢
    查人將其調查結果報告於其選任機關，藉以促動選任機關採
    取善後行動或提供選任機關採取必要措施之前提要件，自不
    得由檢查人恣意決定檢查之範圍。若僅憑特定時點少數股東
    所選任之檢查人，行未來無窮盡帳務之檢查，自有擾亂公司
    正常營運之虞，而有濫用公司法第245條第1項權利之情形」
    （最高法院102年度台上字第1087號判決意旨參照）。是法
    院除形式上審核其持股比例及持股期間是否符合法定要件外
    ，亦須實質審查其有無檢附理由、事證、說明必要性，及是
    否有權利濫用之虞。
四、經查：
　㈠相對人已發行股份總數為248萬股，抗告人持有相對人45萬9,
    465股，即持有相對人股份約18.52％，且相對人於108年12月
    20日股東名簿上記載抗告人之持有股份數為45萬9,465股，
    及於109年12月18日之109年股東常會開會通知書上記載抗告
    人之持有股份數亦為45萬9,465股，顯見抗告人為繼續持有
    相對人股份6個月以上之股東等情，有109年12月18日股東常
    會開會通知書、108年12月20日股東名簿等件在卷為證（見
    司字卷第25頁、第129頁），且為相對人所不爭執（見本院
    卷第73頁）。準此，抗告人為繼續6個月以上，持股達相對
    人已發行股份總數1％以上之股東，堪認屬實，依上開規定，
    抗告人已符合聲請法院選派檢查人要件。
　㈡抗告人係以其於109年12月10日以存證信函向相對人提案改選
    董監事，相對人竟未將該提案列入109年12月18日召開之股
    東常會議案，顯示相對人係故意而非不及改選董監事，且相
    對人近年績效每況愈下，財務狀況不佳，相對人另涉及地下
    匯兌等情為由聲請為相對人選派檢查人，固據其提出台北三
    張犁郵局第993號存證信函、109年12月18日股東常會開會通
    知書、台北三張犁郵局第1047號存證信函、109年股東常會
    議事錄、新聞媒體報導、109年股東常會議程暨相關財務報
    表、黑石資本股份有限公司110年2月9日函、台北永春郵局
    第143號存證信函暨附件、借款明細表、增補契約暨申請書
    、保證書、108年12月20日股東名簿、抗告人110年1月12日
    檢舉函、新北市政府110年1月25日函、相對人110年2月17日
    函、元大銀行核貸通知書、FB貼文等件為證（見司字卷第23
    頁至第31頁、第39頁至第65頁、第79頁至第86頁、第109頁
    至第117頁、第129頁、第141頁至第155頁）。惟抗告人係於
    109年12月10日始以存證信函向相對人提出改選董監事之提
    案，相對人自不及將該提案列入109年12月18日股東常會之
    召集事由;另相對人108年度及107年度稅前淨利分別為新臺
    幣（下同）647萬1,000元、282萬3,000元，顯見相對人108
    年度之整體經營績效較107年度不降反升，且109年11月銀行
    借款金額雖為1億8,477萬0,811元，然與108年12月31日及10
    7年12月31日短期借款餘額加計長期借款餘額合計分別為1億
    6,411萬1,000元、1億5,840萬7,000元相較，並無大幅變動
    ，另108年12月31日應收帳款餘額5,441萬8,000元，較107年
    12月31日應收帳款餘額4,444萬6,000元，雖增加997萬2,000
    元，然變化幅度並非劇烈，併參酌108年度整年度之營業收
    入淨額為6億6,543萬8,000元，該年度應收帳款周轉率為13.
    46次，平均收款天數27日，亦無公司績效每況愈下、財務狀
    況不佳之情形。甚且，抗告人亦僅提出110年2月5日之新聞
    媒體報導，尚難以此即逕認相對人現任經營團隊有違法失職
    及違反忠實注意義務之情事存在，顯見依照抗告人所檢附之
    理由、事證，尚難釋明有選派檢查人檢查相對人108年至110
    年度之業務帳目、財務及資產狀況情形之必要性。
  ㈢抗告人雖稱相對人並未公告受理期間，則其於甫收受股東常
    會通知書旋即提出股東提案權，自屬合法，且相對人實際借
    款金額，以及投資高於公司資本額兩倍以上不動產之資金來
    自何處而來等項，均未列於營業報告書及財務報表，其真實
    性顯有疑義，相對人之董監事確有拖延股東常會之召集、故
    意不公告股東提案權受理期間、故意不將股東列入議案等違
    法失職及違反忠實注意義務之行為云云。惟倘相對人係故意
    未將抗告人提出改選董監事之提案列入109年12月18日股東
    常會之議案內，係涉及公司負責人是否違反公司法所定義務
    ，尚與選派檢查人之要件無涉，且相對人之108年度財務報
    表係經會計師查核完竣提出查核報告，連同營業報告書送請
    監察人監查竣事，並業經提請109年股東常會予以承認在案
    ，則於該項承認財務報表之決議未經撤銷前，亦難否認前開
    營業報告書及財務報表之正確性。抗告人雖辯稱經臺灣新北
    地方檢察署偵查並傳喚相對人董事姚瑞欣後，姚瑞欣坦承10
    9年7月17日所召開改選董監事之股東臨時會為其偽造文書所
    作成，故相對人所稱前開財務報表業經109年股東常會承認
    等情，並不實在云云，惟姚瑞欣既未經法院為有罪判決確定
    ，且縱抗告人所述為真，惟於109年7月17日所召開改選董監
    事之股東臨時會尚未經法院判決確認無效或不存在前，該股
    東臨時會所為改選董監事之決議仍屬有效存在，則該董監事
    自得於109年股東常會行使職權。此外，抗告人亦未提出其
    他證據釋明相對人董監事確有前開違法失職及違反忠實注意
    義務之行為存在，自難遽認本件有何選派檢查人以檢查相對
    人業務帳目、財務及資產狀況情形之必要性。抗告意旨執此
    指摘原裁定不當，洵非可採。
五、綜上所述，抗告人聲請選派檢查人，檢查相對人108-110年
    之業務帳目、財務及資產狀況情形，並無理由。從而，原審
    裁定駁回抗告人之聲請，並無違誤。抗告人猶執前詞，指摘
    原審裁定不當，求為廢棄云云，為無理由，應予駁回。　　
六、據上論結，本件抗告為無理由，依非訟事件法第46條、第21
    條第2項、第24條第1項、民事訴訟法第495條之1第1項、第4
    49條第1項、第95條、第78條，裁定如主文。
中　　華　　民　　國　　111 　年　　8 　　月　　29　　日
          民事第三庭    審判長法  官  饒金鳳
　　　　　
                              法  官  許珮育
　　　　　　　　　　　　　　　
                              法  官  黃繼瑜
以上正本係照原本作成。
本裁定除以適用法規顯有錯誤為理由外，不得再抗告。如提起再
抗告，應於收受後10日內委任律師為代理人向本院提出再抗告狀
，並應繳納再抗告費新臺幣1,000元。
中　　華　　民　　國　　111 　年　　8 　　月　　30　　日
                              書記官  李依芳